【裁判字號】    89,上訴,2015
【裁判日期】    891025
【裁判案由】    偽造文書
【裁判全文】
臺灣高等法院刑事判決                八十九年度上訴字第二０一五號
    上  訴  人
    即  被  告  乙○○
    選任辯護人  羅子武
右上訴人因偽造文書案件，不服台灣板橋地方法院八十九年度訴字第三五號，中華民
國八十九年五月十二日第一審判決（起訴案號：台灣板橋地方法院檢察署八十八年度
偵字第二四三一０號），提起上訴，本院判決如左：
        主  文
原判決撤銷。
乙○○行使偽造私文書，足以生損害於他人，處有期徒刑陸月，緩刑年。
        事  實
一、乙○○係台北縣中和市○○路○段八十四巷四九之三號「向盟企業有限公司」（
    下稱向盟公司）實際負責人（登記負責人為其妻丙○○），於八十八年四月十二
    日，代表向盟公司參加國防部中山科學研究院（設桃園縣龍潭鄉，下稱中科院）
    裁紙機之採購招標，經得標後，於同年四月二十七日正式簽約。詎乙○○明知向
    盟公司如非向德商IDEAL-WERK KRUG & PRIESTER GMBH & CO.KG（下簡稱IDEAL公
    司）之代理商採購，無法取得前開裁紙機之品質保證書，竟於向港商德志文儀公
    司進口 IDEAL公司所生產之裁紙機後，明知港商德志文儀公司不詳年籍之成年人
    秦炳恒（未據起訴）於八十八年五月間在香港製作以德商 IDEAL公司名義所出具
    內容載明： IDEAL公司授權向盟公司為台灣地區裁紙機之銷售商（DEALER），並
    提供 IDEAL裁紙機售後服務，及保證所有產品皆為一九九九年及該年以後所生產
    、售出，並保證產品之品質優良等之品質保證書（如附件）係屬偽造，仍竟於八
    十八年五月十三日（起訴書誤載為同年四月間），在中科院內於該保證書加蓋向
    盟公司及負責人印章後，持交中科院予以行使，並連同同年月四日自香港進口之
    上開裁紙機交付中科院，俾利完成產品驗收之程序，足生損害於德商 IDEAL公司
    及中科院對於採購裁紙機過程之正確性。嗣經 IDEAL公司之在台代理商德機印刷
    器材有限公司（下稱德機公司）向中科院檢舉，由中科院向 IDEAL公司函詢後始
    獲上情。
二、案經德機公司告發（起訴書誤載為告訴）由臺灣板橋地方法院檢察署檢察官偵查
    起訴。
        理  由
一、訊據被告乙○○固坦承於右開時地參加中科院裁紙機之採購案，及持交如附表所
    示之保證書以完成裁紙機採購之驗收程序等情不諱，惟矢口否認有右開犯行，辯
    稱：上開保證書及裁紙機皆係香港廠商負責人秦炳恆提供，當時係由向盟公司職
    員即伊妻與秦炳恆連繫，伊不知係偽造，主觀上並無行使偽造文書之犯意，亦不
    知告發人德機公司為德國 IDEAL公司在台之代理商，本件伊亦係受害人云云。
    惟查：
二、右揭事實，業據告發人德機公司代表人甲○○於偵審中指訴：向盟公司自八十五
    年間至八十七年間，均係伊公司裁紙機之經銷商，雙方交易往來達三年之久，被
    告不可能不知道伊公司係德商 IDEAL公司裁紙機在台之唯一代理商，本件純係被
    告參加中科院採購案，為完成驗收手續，明知港商所出具之保證書係屬偽造，仍
    持交中科院行使等語甚詳，並經證人即中科院辦理前開裁紙機採購案之張仕宏、
    曾明和於原審調查時證述關於向盟公司參加上開裁紙機採購案之經過，及被告交
    付之保證書經查證後並非德商 IDEAL公司所出具等語明確，復有如附表所示偽造
    之保證書（影本）、對照真正 IDEAL公司之保證書、中科院查詢傳真函及前開德
    商IDEAL公司傳真回函各一紙附卷可稽。
三、向盟公司與告發人德機公司經銷裁紙機等商品往來達三年之事實，有告發人所提
    出之出貨明細表三紙在卷可稽，復為被告所自承，衡情被告既曾經銷告發人代理
    德商IDEAL公司之產品，當知德商IDEAL公司除係經由代理商售出商品，可提供原
    廠證明文件或保證書等外，一般平行輸入之商品，應無法取得德商 IDEAL公司之
    上開證明，又前開香港廠商德志文儀公司並非德商 IDEAL公司在香港之代理或經
    銷商，亦有德商 IDEAL公司覆告發人公司之回函在卷可稽，乃被告向香港廠商（
    非代理商）購買德商 IDEAL公司所生產之裁紙機，參與中科院之上開採購案，竟
    可獲得德商 IDEAL公司出具之產品保證書，豈非有悖常情。
四、前開偽造之保證書，內容載明： IDEAL公司授權向盟公司為台灣地區裁紙機之銷
    售商（DEALER），並提供 IDEAL裁紙機售後服務及保證所有產品皆為一九九九年
    及該年以後所生產、售出，並保證產品之品質優良等語，惟實際上被告經營之向
    盟公司係自香港廠商德志文儀公司進口裁紙機，而非向 IDEAL公司在台灣地區之
    代理商購買或擔任銷售商，則前開裁紙機既非在台灣地區購買， IDEAL公司自不
    可能出具該公司授權向盟公司為台灣地區裁紙機之銷售商等上開內容之保證書予
   向盟公司，被告具有販售上開商品經驗，何能諉為無所認識。況向盟公司實際上
    並未經 IDEAL公司授權擔任台灣地區裁紙機之銷售商（DEALER），乃前開偽造之
    保證書內容竟為如此表明，更見被告應知係偽造，所辯事先不知上開保證書係偽
    造云云，無非卸責飾詞，不足採信。
五、再被告代表向盟公司參加國防部中山科學研究院裁紙機之採購招標，並於得標正
    式簽約，持前開港商德志文儀公司交付之品質保證書，持交中科院予以行使等情
    ，為被告所自承，是關於前開向港商德志文儀公司採購裁紙機之過程，即令係由
    向盟公司之職員即被告之妻丙○○負責，亦與被告是否涉及行使偽造文書之犯行
    無關，被告執此爭辯，尚屬無據。至被告雖提出港商德志文儀公司書具，經香港
    中華旅行社認證之文件，內容略謂係爭保證書係由港商德志文儀公司提供，被告
    完全不知情云云，惟查港商德志文儀公司與本件事涉利害，且與被告經營之向盟
    公司有業務往來，自難期為公平真實之陳述，況該項證據方法，並無證據能力，
    亦不足採為有利於被告之論據。本件事證明確，被告犯行堪以認定。
六、告發人雖指訴被告意圖為自己不法之所有，明知中科院採購案要求參與廠商所提
    供之裁紙機規格，須係一九九九年以後生產新機種之事實，竟故意隱瞞上開裁紙
    機為德商 IDEAL公司於一九九七年所生產之事實，以舊機充當新機持交中科院驗
    收，因認被告涉有詐欺之罪嫌云云（按此部分未據起訴）。惟質之被告矢口否認
    有詐欺犯行，辯稱：上開裁紙機自港進口後伊即逕行雇車載運至中科院始行拆封
    ，並不知係舊有機種，且該裁紙機係一九九七年之庫存機，亦係伊於事後主動向
    德商 IDEAL公司查詢後獲知，事前並無以舊機詐騙中科院之意思與犯行等語。經
    查：被告於八十八年五月四日自香港進口上開裁紙機後，即自海關逕行載運至中
    科院始行拆封等情，有其提出之進口報單影本一份及照片在卷可稽，且該裁紙機
    本身並未標明製造之年份等情，亦據證人張仕宏證述無訛，並有封箱黏貼之標示
    文字在卷為憑，故被告是否事先知悉該機器之製造年份，已有可疑。況被告於事
    後即八十八年七月六日向香港廠商查悉機器編號後，即主動向德商 IDEAL公司查
    詢上開機器之情形，經該德商 IDEAL公司於八十八年七月六日函覆後，始悉該裁
    紙機係一九九七年三月份製造等情，亦據其提出德商 IDEAL公司八十八年七月六
    日傳真回函一紙在卷可稽。足見被告所辯事先不知該自港進口之裁紙機係一九九
    七年份之庫存機種等情，非全然不可採信，自難認定其有以舊機混充新機種行詐
    騙之犯行，是該部分與本件即不生裁判上一罪之牽連關係，併敘明之。
七、被告明知前開保證書係屬偽造，仍竟單獨持以行使，已足以生損害於德商 IDEAL
    公司及中科院對於採購裁紙機招標案之正確性，是核其所為，係犯刑法第二百十
    六條之行使第二百十條之偽造私文書罪。
八、原審據以論罪科刑，固非無見。惟查原判決認定被告參與偽造前開品質保證書犯
    行，與事實不符（其理由詳如後述），尚有違誤。被告上訴意旨否認犯罪，雖無
    足取，但查原判決既有上開可議，自應予撤銷改判。爰審酌被告犯罪之動機、目
    的、手段、所生危害及犯罪後態度等一切情狀，量處如主文第二項所示之刑。查
    被告前此未曾受有期徒刑以上刑之宣告，有臺灣高等法院檢察署刑案紀錄簡覆表
    在卷可憑，偶因一時失慮欠周，致罹刑章，惡性非重，經此科刑教訓，日後當知
    警惕而無再犯之虞，因認其所受上開刑之宣告以暫不執行為適當，併予諭知緩刑
    三年，以勵自新（與原判同）。偽造如附表所示德商IDEL公司之保證書一紙，雖
    係供犯罪所用之物，惟業已持交中科院，非屬被告所有，自無庸為沒收之諭知。
九、公訴意旨略以：被告與港商德志文儀公司不詳年籍之成年人秦炳恒共同基於偽造
    文書之犯意，約定由德志文儀公司於八十八年五月間，在香港偽造上開品質保證
    書後，持交被告，因認被告此部分亦涉有刑法第二百十條之偽造私文書罪嫌云云
    。惟訊據被告堅詞否認有參與偽造情事，且證人丙○○亦證稱該保證書係香港廠
    商負責人秦炳恆提供並自香港寄來台灣等語，此外，復乏確據證明被告與秦炳恆
    有偽造前開保證書之意思聯絡，自不足證明被告有偽造私文書之犯行，然因公訴
    意旨指此與前開論罪科刑部分有實質上一罪之吸收關係，爰不另為無罪之諭知。
據上論斷，應依刑事訴訟法第三百六十九條第一項前段、第三百六十四條、第二百九
十九條第一項前段、刑法第二百十六條、第二百十條、第七十四條第一款，判決如主
文。
本案經檢察官曾忠己到庭執行職務。
中    華    民    國    八十九    年       十       月       二十五     日
                          臺灣高等法院刑事第六庭
                              審判長法  官  陳  春  秋
                                    法  官  黃  賽  月
   法  官  高  明  哲
右正本證明與原本無異。
如不服本判決應於收受送達後十日內向本院提出上訴書狀，其未敘述上訴之理由者並
得於提起上訴後十日內向本院補提理由書（均須按他造當事人之人數附繕本）。
                                    書記官  李  垂  福
中    華    民    國    八十九    年      十        月      三十一      日
附錄：本案論罪科刑法條全文
刑法第二百十條：
偽造、變造私文書，足以生損害於公眾或他人者，處五年以下有期徒刑。
刑法第二百十六條：
行使第二百十條至第二百十五條之文書者，依偽造、變造文書或登載不實事項或使登
載不實事項之規定處斷。


司法院資訊處製作；財團法人民間司法改革基金會備份。
